【裁判字號】    90,聲再,526
【裁判日期】    901031
【裁判案由】    聲請再審
【裁判全文】
臺灣高等法院刑事裁定                              九十年度聲再字第五二六號
    再審聲請人
    即受判決人  甲○○
右列聲請人因違反貪污治罪條例案件，對於本院八十八年度上訴字第三二四二號，中
華民國八十九年十一月七日確定判決（臺灣基隆地方法院八十七年度訴字第三號，起
訴案號：臺灣基隆地方法院檢察署八十七年偵字第四三九號），聲請再審，本院裁定
如左：
    主  文
再審之聲請駁回。
    理  由
一、按「（舊）刑事訴訟法第四百十三條第一項第二款之再審條件，其原判決所憑之
    證言，除已經確定判決證明為虛偽者外，必須有相當證據，足以證明其為虛偽，
    始屬相符，此觀於同條第二項後段所載其刑事訴訟不能開始或續行，非因證據不
    足者之文義而自明，至原判決所憑之證言，如因該證人死亡以致偽證案件之刑事
    訴訟不能開始或續行時，亦不能引用原判決法院所已捨棄不採之其他相反供證，
    為該證言虛偽之證明方法，蓋原法院對於證據之憑信力，依法得以自由心證而為
    判斷，自不容更就其已審酌不採之證據，執為再審原因，致與法院得以自由心證
    ；次按「（舊）刑事訴訟法第四百十三條第一項第六款所謂確實之新證據，固非
    以絕對不須經過調查條件，然必須可認為確實足以動搖原確定判決，而為受判決
    人有利之判決者為限」；又按「判決以後成立之文書，其內容係根據另一證據作
    成，而該另一證據係成立於事實審法院判決之前者，應認為有新證據之存在云者
    ，係指例如『出生證明』雖製作於事實審法院判決之後，但其係根據判決前早已
    存在之『醫院病歷表』所作成，以及金融機關之『存款證明』雖製作於事實審法
    院判決之後，但其係根據判決前已存在之『存款帳簿』所作成等等而言」，最高
    法院分別著有二十五年度抗字第二九二號、四十六年臺抗字第八號及七十五年臺
    上第七一五一號判例足資參照。
二、本件聲請意旨略以：(1)原確定判決所憑之證言已證明其為虛偽；(2)發現確實之新
    證據為由，聲請再審云云。惟查：
（一）再審聲請人固指稱共同被告劉志宏、曹文俊等二人及證人蔡林春、黃建城等二
      人之證言係屬虛偽。然核諸前開劉志宏、曹文俊、蔡林春、黃建城等四人之證
      言，並未經任何「確定判決」證明渠等證言確為虛偽；況除再審聲請人所舉證
      渠等四人證言之「比較」外，更乏任何積極證據足資證明渠等證言為虛偽，亦
      不能引用原確定判決所已捨棄不採之其他相反供證，為該證言虛偽之證明方法
      ，自與刑事訴訟法第四百二十條第一項第二款規定之情形有間，即無從構成開
      始再審之理由。
（二）另查再審聲請人所主張基隆市政府九十年五月二十八日（九○）基府工程型字
      第○四二七八號函為「新證據」，執為再審原因，惟該項證據係成立在確定判
      決後之文書，然其內容並非根據另一成立於事實審法院判決前既已存在之證據
      所作成，尚與前開最高法院七十五年臺上第七一五一號判例意旨所揭櫫「新證
      據」之要件不合。是基隆市政府前開函件即非屬刑事訴訟法第四百二十條第一
      項第六款規定之確實之「新證據」，自難認有再審之理由。
綜上所陳，依刑事訴訟法第四百三十四條第一項裁定如主文。
中    華    民    國      九十      年      十      月      三十一      日
                              臺灣高等法院刑事第二十二庭
                                  審判長法  官  許  正  順
                                        法  官  林  明  俊
                                        法  官  邱  同  印
右正本證明與原本無異。
如不服本裁定應於收受送達後五日內向本院提出抗告書狀。
                                        書記官  莊  昭  樹
中    華    民    國      九十      年     十一     月        一        日


司法院資訊處製作；財團法人民間司法改革基金會備份。
